【裁判字號】    95,訴,119
【裁判日期】    950928
【裁判案由】    營利事業所得稅
【裁判全文】
臺北高等行政法院判決
                                     95年度訴字第00119號
                              .
原      告  富弦企業有限公司
代  表  人  甲○○
訴訟代理人  鄭文玲  律師
被      告  財政部臺北市國稅局
代  表  人  許虞哲（局長）住同上
訴訟代理人  乙○○
上列當事人間因營利事業所得稅事件，原告不服財政部中華民國
94年11月10日台財訴字第09400509650 號訴願決定，提起行政訴
訟。本院判決如下：
    主  文
原告之訴駁回。
訴訟費用由原告負擔。
    事  實
一、事實概要：
    原告民國（下同）91年度營利事業所得稅結算申報，原列報
    營業收入淨額為新臺幣（下同）19,934,011元，全年所得額
    為64,873元。被告首次核定時依其申報書面審定在案。嗣後
    被告查得原告漏報營業收入1,844,881元，即其營業收入淨
    額應為21,778,892元，乃依據「營利事業所得稅結算申報書
    面審核案件抽查辦法」第3條規定通知原告提示帳簿憑證供
    核，惟原告僅出具承諾書，承認漏報營業收入1,844,881元
    ，此外並未提示相關帳簿憑證，被告遂依同業利潤標準（行
    業代號：5254-11）核定營業收入淨額為21,778,892元、全
    年課稅所得額為1,744,182元（營業收入淨額21,778,892 元
    ×淨利率8%＋非營業收入1,871元=所得額1,744,182元）。
    原告不服，申經復查結果，未獲變更，向財政部提起訴願，
    亦遭訴願決定駁回，遂向本院提起行政訴訟。
二、兩造聲明：
  (一)原告聲明求為判決：
    1.訴願決定應予撤銷。
    2.訴訟費用由被告負擔。
  (二)被告聲明求為判決：
    1.判決駁回原告之訴。
    2.訴訟費用由原告負擔。
三、兩造之爭點：原告經被告通知於復查決定前未提示相關帳簿
    憑證，被告遂依同業利潤標準（行業代號：5254-11）核 定
    營業收入淨額為21,778,892元、全年課稅所得額為
    1,744,182 元（營業收入淨額21,778,892元×淨利率8%＋非
    營業收入1,871 元＝ 所得額1,744,182 元），是否適法？
  (一)原告主張之理由：
    1.原告於93年9月提供資料予被告，並自動補報原告91年度
      之營業收入1,844,881元，被告方查獲原告所謂漏報情事
      ，而此營業收入為原告91年11月至12月間之預收貨款，被
      告卻認定原告91年度營業稅未提示帳證資料，即以同業利
      潤加以核定，而原告既已自動補報，並提供相關資料，被
      告自可加以認定。
    2.被告雖稱其多次以函文通知原告提供帳證資料供核，但原
      告未曾見過該提示。查原告係接獲被告電話通知，且因當
      時原告遷移營業地址而無暇整理資料送核，並非原告拒絕
      提供，且被告可就前述原告已提供之資料加以查核，並不
      能僅因原告91年11月至12月之營業收入無帳證資料即依同
      業利潤標準核定。
    3.請求再次給予原告提供91年度帳證資料之機會，請賜判決
      如訴之聲明，以維人民權益。
  (二)被告主張之理由：
    1.按「稽徵機關進行調查或復查時，納稅義務人應提示有關
      各種證明所得額之帳簿、文據；其未提示者，稽徵機關得
      依查得之資料或同業利潤標準，核定其所得額」及「本法
      第83條所稱之帳簿文據，其關係所得額之一部或關係課稅
      年度中某一期間之所得額，而納稅義務人未能提示者，稽
      徵機關得就該部分依查得資料或同業利潤標準核定其所得
      額。」分別為所得稅法第83條第1項及同法施行細則第81
      條第1項所明定。次按「帳簿文據，其關係所得額之一部
      而未能提示者，依所得稅法施行細則第81條之規定辦理。
      但其核定所得額，以不超過當年度全部營業收入淨額依同
      業利潤標準核定之所得額為限。」為行為時營利事業所得
      稅查核準則第6條第1項所規定。又所謂未提示，兼指帳簿
      文據全部未提示，或雖提示而有不完全、不健全或不相符
      者均有其適用，前行政法院61年判字第198號著有判例可
      資參照。
    2.原告91年度營利事業所得稅結算申報，原經被告暫依其申
      報資料書面審查核定營業收入淨額為19,934,011元，全年
      所得額為64,873元。嗣被告查得其營業收入淨額應為
      21,778,892元，即原告漏報營業收入1,844,881元，乃依
      據「營利事業所得稅結算申報書面審核案件抽查辦法」第
      3條規定，於93年7月23日發函通知原告提示帳簿憑證供核
      ，有掛號郵件收件回執可證，原告收受通知後，申請延期
      1個月而未為提供，另原告已出具承諾書，承認漏報營業
      收入1,844,881元，被告遂依同業利潤標準核定營業收入
      淨額為21,778,892元、全年課稅所得額為1,744, 182元。
      嗣於復查階段，被告以94年6月6日第0940205495號函再請
      原告提示帳證供核，原告收受通知後，申請延期至94年7
      月14日，惟迄今未見提示，是本件復查及訴願遞決定均駁
      回。
    3.經查被告於原核定及復查階段均通知原告提示相關帳證文
      據供核，原告收受通知後，屢次申請延期提示惟均未見提
      示，被告乃依首揭規定，以其全部營業收入淨額按同業利
      潤標準核定全年（課稅）所得額為1,774,182元，並無不
      合。茲原告仍執前詞爭執，核無足採。
    4.據上論述，本件原處分及所為復查、訴願決定均無違誤，
      為此請求判決如被告答辯之聲明。
    理  由
一、原告之代表人原為洪進芳，於95年8 月24日變更登記為甲○
    ○，被告之代表人原為張盛和，於95年8 月28日變更為許虞
    哲，茲分別由渠等具狀聲明承受訴訟，核無不合，均應予准
    許。
二、按「稽徵機關進行調查或復查時，納稅義務人應提示有關各
    種證明所得額之帳簿、文據；其未提示者，稽徵機關得依查
    得之資料或同業利潤標準，核定其所得額」、「本法第83條
    所稱之帳簿文據，其關係所得額之一部或關係課稅年度中某
    一期間之所得額，而納稅義務人未能提示者，稽徵機關得就
    該部分依查得資料或同業利潤標準核定其所得額。」分別為
    所得稅法第83條第1 項及同法施行細則第81條第1 項所明定
    。次按「帳簿文據，其關係所得額之一部而未能提示者，依
    所得稅法施行細則第81條之規定辦理。但其核定所得額，以
    不超過當年度全部營業收入淨額依同業利潤標準核定之所得
    額為限。」為行為時營利事業所得稅查核準則第6 條第1項
    所規定。又所謂「未提示」者，兼指帳簿文據全部未提示，
    或雖提示而有不完全、不健全或不相符者均有其適用，改制
    前行政法院61年判字第198 號亦著有判例可資參照。
三、查原告91年度營利事業所得稅結算申報，原列報營業收入淨
    額為19,934,011元，全年所得額為64,873元，經被告依其申
    報書面審定初核在案。嗣後被告查得原告漏報營業收入
    1,844,881 元，即其營業收入淨額應為21,778,892元，乃依
    據「營利事業所得稅結算申報書面審核案件抽查辦法」第3
    條規定通知原告提示帳簿憑證供核，惟原告僅出具承諾書，
    承認漏報營業收入1,844,881 元，此外並未提示相關帳簿憑
    證，被告遂依同業利潤標準（行業代號：5254-11）核 定其
    營業收入淨額為21,778,892元、全年課稅所得額為
    1,744,182 元。原告不服，申經復查結果，未獲變更，向財
    政部提起訴願，亦遭訴願決定駁回，遂向本院提起本件行政
    訴訟之事實，有原告91年度營利事業所得稅結算申報書、核
    定通知書及更正核定通知書、被告所屬中正稽徵所93年6 月
    4 日財北國稅中正營所字第0930203552號通知函（通知原告
    於93年9 月15日提示憑據及帳冊資料）、被告所屬中正稽徵
    所93年8 月16日財北國稅中正營所字第0930008174號通知函
    （同意原告延長至93年9 月3 日提示憑據及帳冊資料）、被
    告所屬中正稽徵所93年9 月8 日財北國稅中正營所字第
    0930203552號通知函（通知原告於93年9 月15日提示憑據及
    帳冊資料）、原告出具之承諾書、復查申請書及訴願書等各
    附原處分卷足稽，堪認為真實。兩造主要爭執在：原告經被
    告通知於復查決定前未提示相關帳簿憑證，被告遂依同業利
    潤標準（行業代號：5254-11）核 定營業收入淨額為
    21,778,892元、全年課稅所得額為1,744,182 元（營業收入
    淨額21,778,892元×淨利率8%＋非營業收入1,871 元＝所得
    額1,744,182 元），是否適法？
四、經查：
  (一)原告對於漏報其91年度營利事業所得稅收入1,844,881 元，
    違反所得稅法第71條第1項規定之事實，業據其於94年10月
    14日（郵戳）出具承諾書承認在案，有其承諾書附原處分足
    佐，復有其電腦課稅資料歸戶清單可資查照，是其漏報91年
    度營利事業所得稅收入1,844,881 元之事實，洵堪認定。
  (二)而被告為符合實質課稅原則，依稅捐稽徵法第30條第1 項規
    定，先後多次通知原告提示相關帳證資料以供查核，亦有上
    開通知函附原處分卷足查，惟原告迄未提示相關帳證資料供
    查核，僅出示上開承諾書承認有漏報銷貨收入之行為，前已
    述及，是故原告未依法提示漏報收入之相關帳證資料供被告
    查核，亦可認定。被告自僅得依「稽徵機關進行調查或復查
    時，納稅義務人應提示有關各種證明所得額之帳簿、文據；
    其未提示者，稽徵機關得依查得之資料或同業利潤標準，核
    定其所得額」所得稅法第83條第1 項及同法施行細則第81條
    第1 項之規定：「本法第83條所稱之帳簿文據，其關係所得
    額之一部或關係課稅年度中某一期間之所得額，而納稅義務
    人未能提示者，稽徵機關得就該部分依查得資料或同業利潤
    標準核定其所得額。」辦理其營利事業所得稅之核定，亦即
    僅能依同業利潤標準（行業代號：5254-11）核 定其營業收
    入淨額為21,778,892元、全年課稅所得額為1,744,182 元（
    計算式：營業收入淨額21,778,892元×淨利率8%＋非營業收
    入1,871 元＝所得額1,744,182 元）。是被告之原處分於法
    自屬有據。
  (三)原告言詞辯論之際雖主張再給一次提示帳證資料之機會等語
    。惟查本件於被告初查及複查時，均已數次給予原告提示帳
    證資料之機會，有上開通知函附卷可參，而原告均無法依限
    提示，且於訴願程序中亦未提示；尤甚者，於本院準備程序
    中亦無任何提示行為或以書狀表示願提示帳證資料供被告查
    核之意思，其遲至本件言詞辯論時始主張再給予提示帳證資
    料之機會，復未於言詞辯論時確實準備擬提示之帳證資料，
    其僅口頭表明，難認有提示之誠意，實已妨害本件訴訟之終
    結，核屬拖延訴訟之請求，礙難准許。況稅務行政訴訟有關
    事實之爭執，因所得稅法第83條第1 項已明定納稅義務人協
    力提示帳證資料之義務，其未能提示者即生稽徵機關得就該
    部分依查得資料或同業利潤標準核定其所得額之效力。是知
    該項效力規定，於最後復查決定作成時即已發生，除有法定
    理由外，自不容任意變更，因之所得稅法事件其事實之認定
    時點，原則上應以系爭處分作成時之事實為斷，始符所得稅
    法第83條第1 項效力規定之意旨。因之，原告於本院言詞辯
    論時始口頭提出再給予提示帳證之機會等云，並無依據，難
    以憑採。
五、綜上，原告91年度營利事業所得稅結算申報，原列報營業收
    入淨額為19,934,011元，全年所得額為64,873元，經被告依
    其申報書面審定初核在案。嗣後被告查得原告漏報營業收入
    1,844,881 元，即其營業收入淨額應為21,778,892元，乃依
    據「營利事業所得稅結算申報書面審核案件抽查辦法」第3
    條規定通知原告提示帳簿憑證供核，惟原告僅出具承諾書，
    承認漏報營業收入1,844,881 元，此外並未提示相關帳簿憑
    證，被告遂依同業利潤標準（行業代號：5254-11）核 定其
    營業收入淨額為21,778,892元、全年課稅所得額為
    1,744,182 元，並無違誤，復查及訴願決定予以維持，並無
    不合。原告徒執前詞，聲請撤銷，為無理由，應予駁回。
據上論結本件原告之訴為無理由，爰依行政訴訟法第98條第3 項
前段，判決如主文。
中    華   民    國    95    年    9    月   28     日
                         第六庭審判長法  官  黃  清  光
                                     法  官  許  瑞  助
                                     法  官  陳  鴻  斌
上為正本係照原本作成。
如不服本判決，應於送達後20日內，向本院提出上訴狀並表明上
訴理由，如於本判決宣示後送達前提起上訴者，應於判決送達後
20日內補提上訴理由書（須按他造人數附繕本）。
中    華   民    國    95    年    9    月   28     日
                                     書記官  蔡  逸  萱


司法院資訊處製作；財團法人民間司法改革基金會備份。
